臺灣臺北地方法院民事判決
111年度北訴字第45號
原      告  廖筱蓓
訴訟代理人  張浩銘律師
被      告  國泰世華商業銀行股份有限公司

法定代理人  郭明鑑
訴訟代理人  林純瀅
            張秀珍
            吳俊鴻
上列當事人間確認債務不存在事件，本院於民國111年10月31日
言詞辯論終結，判決如下：
    主      文
原告之訴駁回。
訴訟費用由原告負擔。
    事實及理由
壹、程序方面：
  ㈠按訴狀送達後，原告不得將原訴變更或追加他訴，但被告同
    意者、請求之基礎事實同一者，不在此限，民事訴訟法第25
    5條第1項第1款、第2款定有明文。本件原告於民國111年3月
    10日起訴狀訴之聲明為「確認原告對於被告之新臺幣至少56
    ,000元債務不存在」（見本院卷第7頁），嗣於111年7月6日
    追加及變更訴之聲明狀變更訴之聲明為「先位聲明：確認兩
    造間就原證一（同被證三）申請書所成立之法律關係不存在
    。備位聲明：1.確認被告所執臺灣高雄地方法院100年度司
    執字第62652號債權憑證所載之債權對原告不存在；2.確認
    被告持有如原證一（同被證三）申請書係偽造」（見本院卷
    第111頁），繼於111年8月3日爭點整理暨更正訴之聲明狀再
    更正訴之聲明為「先位聲明：確認兩造間Z0000000000000炫
    金卡申請暨信用貸款約定書所成立消費借貸法律關係不存在
    。備位聲明：1.確認被告所執臺灣高雄地方法院100年度司
    執字第62652號債權憑證所載之債權對原告不存在；2.確認
    被告持有Z0000000000000炫金卡申請暨信用貸款約定書係偽
    造」（見本院卷第179頁），復於111年9月26日準備書狀㈠再
    次變更訴之聲明為「先位聲明：確認兩造間Z0000000000000
    炫金卡申請暨信用貸款約定書所成立消費借貸法律關係不存
    在。備位聲明：1.確認被告所執臺灣高雄地方法院100年度
    司執字第62652號債權憑證所載被告對原告新臺幣（下同）4
    9,921元消費借貸債權及自92年3月14日起至清償日止，按週
    年利率15%計算之利息債權，及自92年4月15日至清償日止，
    逾期在6個月內者，按上開利率10%，逾期超過6個月者，按
    上開利率20%計算之違約金債權，及1,249元訴訟費用債權、
    410元執行費用債權不存在；2.確認被告持有Z000000000000
    0炫金卡申請暨信用貸款約定書係偽造」（見本院卷第191頁
    ）。核原告前揭變更，請求之基礎事實同一，且經被告同意
    （見本院卷第222頁至第223頁），依上開規定，應予准許。
    　　　　
  ㈡因訴之變更、追加或提起反訴，致其訴之全部或一部，不屬
    第427條第1項及第2項之範圍者，除當事人合意繼續適用簡
    易程序外，法院應以裁定改用通常訴訟程序，並由原法官繼
    續審理，民事訴訟法第435條第1項定有明文。本件原告於11
    1年7月6日具狀變更追加「先位聲明：…。備位聲明：1.…；2
    .確認被告持有如原證一（同被證三）申請書係偽造」（見
    本院卷第111頁），係不屬民事訴訟法第427條第1項及第2項
    之範圍，且兩造復無合意繼續適用簡易程序，爰依前開規定
    ，以裁定改用通常訴訟程序，並由原法官繼續審理（見本院
    卷第165頁至第166頁），併予說明。
　㈢確認法律關係之訴，非原告有即受確認判決之法律上利益者
    ，不得提起之，民事訴訟法第247條第1項前段定有明文。而
    所謂即受確認判決之法律上利益，係指因法律關係之存否不
    明確，致原告在私法上之地位有受侵害之危險，而此項危險
    得以對於被告之確認判決除去之者而言（最高法院111年度
    台上字第739號、110年度台上字第3255號、第3198號判決意
    旨參照）。本件原告主張其從未向被告申辦信用貸款，被告
    所主張之債權不存在等語，是兩造就被告前揭債權之存否已
    發生爭執，如不訴請確認，原告在私法上之地位將有受侵害
    之危險，其提起本件確認債權不存在之訴，即有確認之法律
    上利益。依上開說明，原告提起本件確認之訴以排除此項危
    險，於法有據。
貳、實體方面：
一、原告主張：
  ㈠原告日前接獲訴外人聯邦商業銀行股份有限公司（下稱聯邦
    商銀）催繳欠款通知，惟原告並未與聯邦商銀有借貸之法律
    關係，原告於92年1月30日起至93年1月9日止，在法務部○○○
    ○○○○○○○服刑，不可能於申請書及信用貸款約定書（見本院
    卷第15頁、第99頁；下稱系爭約定書）上簽名，被告持有之
    系爭約定書應屬偽造，兩造不成立系爭約定書所示之法律關
    係，被告未善盡徵信照會程序、未盡相當注意義務調查原告
    之資料，恣意任由他人冒名申辦，戕害原告信用狀況，被告
    自不得據以系爭約定書對原告主張債權等語。
　㈡並聲明：先位聲明：確認兩造間Z0000000000000炫金卡申請
    暨信用貸款約定書所成立消費借貸法律關係不存在。備位聲
    明：1.確認被告所執臺灣高雄地方法院100年度司執字第626
    52號債權憑證所載被告對原告49,921元消費借貸債權及自92
    年3月14日起至清償日止，按週年利率15%計算之利息債權，
    及自92年4月15日至清償日止，逾期在6個月內者，按上開利
    率10%，逾期超過6個月者，按上開利率20%計算之違約金債
    權，及1,249元訴訟費用債權、410元執行費用債權不存在；
    2.確認被告持有Z0000000000000炫金卡申請暨信用貸款約定
    書係偽造。
二、被告則以：
  ㈠被告就原告之現金卡欠款，經臺灣高雄地方法院（下稱高雄
    地院）98年度雄小字第749號判決確定，又先後以高雄地院1
    00年度司執育字第62652號、104年度司執維字第157280號、
    106年度司執良字第41729號強制執行事件執行無結果，換發
    債權憑證在案，本件原告就同一債權債務關係，提起消極確
    認之訴，違反民事訴訟法第249條第1項第7款後段規定，起
    訴並不合法等語。
　㈡並聲明：原告之訴駁回。　
三、兩造不爭執之事項：
    本件被告依系爭約定書等資料，請求原告應給付被告49,921
    元，及自92年3月14日起至清償日止，按年息15%計算之利息
    及違約金，業經高雄地院98年度雄小字第749號判決確定，
    並於100年5月間換發高雄地院100年度司執育字第62652號債
    權憑證，被告嗣於104年11月17日、106年5月12日繼續聲請
    對原告強制執行仍未受償等情，有高雄地院98年度雄小字第
    749號宣示判決筆錄、民事判決確定證明書、100年度司執育
    字第62652號債權憑證、繼續執行紀錄表、系爭約定書等在
    卷可稽（見本院卷第85頁至第97頁），兩造均不爭執（見本
    院卷第181頁、第224頁），可信為真正。
四、得心證之理由：
    原告主張原告於92年1月30日起至93年1月9日止，在法務部○
    ○○○○○○○○○服刑，不可能於系爭約定書上簽名，被告持有之
    系爭約定書應屬偽造，兩造不成立系爭約定書所示之法律關
    係等情，惟為被告所否認，並以前揭情詞置辯。是本件本院
    應審究者為：
  ㈠先位聲明：
　　系爭約定書所成立消費借貸法律關係是否不存在？
　㈡備位聲明：
　　1.被告所執高雄地院100年度司執字第62652號債權憑證所載
      之利息、違約金，及1,249元訴訟費用、410元執行費用債
      權是否不存在？
　　2.系爭約定書是否係偽造？
　　茲分別論述如下：
　㈠先位聲明：
　　系爭約定書所成立消費借貸法律關係是否不存在？
　　1.按已起訴之事件，在訴訟繫屬中，該訴訟之原告或被告不
      得更以他造為被告，就同一訴訟標的提起新訴或反訴，此
      觀民事訴訟法第253條規定自明。所謂就同一訴訟標的提
      起新訴或反訴，不僅指後訴係就同一訴訟標的求為與前訴
      內容相同之判決而言，即後訴係就同一訴訟標的，求為與
      前訴內容可以代用之判決，亦屬包含在內。故前訴以某請
      求為訴訟標的求為給付判決，而後訴以該請求為訴訟標的
      ，求為積極或消極之確認判決，仍在上開法條禁止重訴之
      列（最高法院111年度台上字第1471號判決意旨參照）。
      所謂就同一訴訟標的提起新訴、反訴、變更或追加之訴，
      不僅指後訴係就同一訴訟標的求為與前訴內容相同之判決
      而言，即後訴係就同一訴訟標的，求為與前訴內容相反或
      可以代用之判決，亦屬包含在內。故前訴以某請求為訴訟
      標的求為給付判決，而後訴以該請求為訴訟標的，求為積
      極或消極之確認判決，仍在上開法條禁止重訴之列。起訴
      違反上述規定者，法院應以裁定駁回之，同法第249條第1
      項第7款亦定有明文（最高法院110年度台上字第2807號判
      決意旨參照）。同一事件之辨別，係就當事人、訴訟標的
      、訴之聲明綜合以觀。倘當事人及訴訟標的均相同，訴之
      聲明互相可以代用，如給付之訴包括確認之訴。倘已提起
      給付之訴，不論勝訴敗訴，均具有確認之性質，則再以相
      同請求權提起確認之訴，即屬可以代用情形，為同一事件
      ，違反民事訴訟法第253條一事不再理原則之限制，法院
      應予駁回（最高法院110年度台上字第1841號判決意旨參
      照）。又訴訟標的之法律關係，於確定之終局判決中經裁
      判者，當事人之一造以該確定判決之結果為基礎，於新訴
      訟用作攻擊防禦方法時，他造應受其既判力之拘束，不得
      以該確定判決言詞辯論終結前，所提出或未提出之其他攻
      擊防禦方法為與該確定判決意旨相反之主張，法院亦不得
      為反於確定判決意旨之裁判（最高法院111年度台上字第1
      891號判決意旨參照）。既判力為訴訟標的之法律關係，
      於確定終局判決中經裁判者，有當事人就該法律關係不得
      更行起訴，亦不得於新訴用作攻擊或防禦方法，而為與確
      定判決意旨相反主張之效力（最高法院111年度台上字第6
      44號判決意旨參照）。
　　2.經查，高雄地院98年度雄小字第749號清償借款事件判決
      業於98年6月11日確定，有前開高雄地院宣示判決筆錄、
      民事判決確定證明書可佐（見本院卷第85頁至第89頁），
      兩造均不爭執（見本院卷第224頁），已如前述。原告於
      前揭消費借貸法律關係給付判決確定具既判力後，再提起
      本件訴訟，先位聲明為確認系爭約定書所成立消費借貸法
      律關係不存在（見本院卷第191頁），參諸前開說明，核
      屬同一事件，原告就系爭約定書成立之消費借貸法律關係
      應不得更行起訴，或於新訴用作攻擊或防禦方法，而為與
      前揭確定判決意旨相反之主張，本院亦不得為反於前揭確
      定判決意旨之裁判。據此，原告先位聲明確認系爭約定書
      所成立消費借貸法律關係不存在云云，於法即有未合，為
      無理由。　
　㈡備位聲明：
　　1.被告所執高雄地院100年度司執字第62652號債權憑證所載
      之利息、違約金，及1,249元訴訟費用、410元執行費用債
      權是否不存在？
　　　查原告先位聲明確認系爭約定書所成立消費借貸法律關係
      不存在部分，於法應有未合，已如前述。且原告於111年9
      月6日審理時亦稱：「原告不是要爭執高雄地院98年度雄
      小字第749號宣示判決筆錄之判決確定力」等語（見本院
      卷第186頁），而高雄地院100年度司執字第62652號債權
      憑證（見本院卷第91頁至第93頁），兩造並不爭執（見本
      院卷第224頁），是前揭高雄地院債權憑證所載之債權存
      在，應可確定。另原告固主張利息時效抗辯等語（見本院
      卷第120頁、第186頁、第193頁），惟依被告111年10月12
      日答辯狀後附之繼續執行紀錄表載，被告已先後於104年1
      1月17日、106年5月12日、111年4月6日聲請執行，執行結
      果為均未受償（見本院卷第217頁），依民法第129條第2
      項第5款、第137條第2項規定，原告前揭主張利息請求權
      已罹於時效消滅云云，應不足採。至原告雖主張被告111
      年10月12日答辯狀後附之繼續執行紀錄表，係逾時提出攻
      擊防禦方法，生失權之效果云云（見本院卷第224頁）。
      然被告前揭提出之繼續執行紀錄表，並無意圖延滯訴訟，
      或因重大過失，逾時始行提出攻擊或防禦方法，致有礙訴
      訟之終結之情事（民事訴訟法第196條第2項參照），核無
      違反適時提出主義之規定，原告前揭主張應無可採，併此
      說明。
　　2.系爭約定書是否係偽造？　　
　　  按訴訟標的之法律關係，於確定之終局判決中經裁判者，
      當事人之一造以該確定判決之結果為基礎，於新訴訟用作
      攻擊防禦方法時，他造應受其既判力之拘束，不得以該確
      定判決言詞辯論終結前，所提出或未提出之其他攻擊防禦
      方法為與該確定判決意旨相反之主張，法院亦不得為反於
      確定判決意旨之裁判（最高法院111年度台上字第1891號
      判決意旨參照）。除別有規定外，確定之終局判決就經裁
      判之訴訟標的，有既判力，為民事訴訟法第400條第1項所
      明定，是既判力之客觀範圍，係以訴訟標的法律關係經裁
      判者為限。法院之判決，係依當事人之聲明與其提出之攻
      擊防禦方法，經辯論後所為，是既判力之基準時點以言詞
      辯論終結為其界限，於此基準時點以前，當事人得提出而
      未提出之攻擊或防禦方法，在辯論主義之下，當事人不為
      提出，法院無從斟酌，均喪失其提出之權利，此為既判力
      之遮斷效（最高法院111年度台上字第773號裁定意旨參照
      ）。查高雄地院98年度雄小字第749號清償借款事件判決
      業於98年6月11日確定，已如前述。準此，原告再執於前
      揭確定判決言詞辯論終結前，得提出卻未提出之系爭約定
      書係偽造云云，在辯論主義之下，即應喪失其提出之權利
      ，本院應不得為反於前揭確定判決意旨之裁判，故原告主
      張系爭約定書係偽造云云，應屬無據，難以憑採。
五、綜上所述，原告起訴：㈠先位聲明：確認兩造間Z0000000000
    000炫金卡申請暨信用貸款約定書所成立消費借貸法律關係
    不存在。㈡備位聲明：1.確認被告所執臺灣高雄地方法院100
    年度司執字第62652號債權憑證所載被告對原告49,921元消
    費借貸債權及自92年3月14日起至清償日止，按週年利率15%
    計算之利息債權，及自92年4月15日至清償日止，逾期在6個
    月內者，按上開利率10%，逾期超過6個月者，按上開利率20
    %計算之違約金債權，及1,249元訴訟費用債權、410元執行
    費用債權不存在；2.確認被告持有Z0000000000000炫金卡申
    請暨信用貸款約定書係偽造，為無理由，應予駁回。
六、本件事證已臻明確，兩造其餘攻擊防禦方法及所提證據，經
    本院審酌後，於判決結果均不生影響，爰不一一予以論駁贅
    述，附此說明。
七、據上論結，原告之訴為無理由，依民事訴訟法第78條，判決
    如主文。
中　　華　　民　　國　　111 　年　　11　　月　　29　　日
                  民  事  庭    法　官　詹慶堂
以上正本係照原本作成。
如對本判決上訴，須於判決送達後20日內向本院提出上訴狀。如
委任律師提起上訴者，應一併繳納上訴審裁判費。
中　　華　　民　　國　　111 　年　　11　　月　　29　　日
                                書記官　馬正道